【裁判字號】    98,台上,6115
【裁判日期】    981022
【裁判案由】    強盜
【裁判全文】
最高法院刑事判決            九十八年度台上字第六一一五號
上  訴  人  甲○○
上列上訴人因強盜案件，不服台灣高等法院台中分院中華民國九
十六年六月二十九日第二審更審判決（九十六年度上更(二)字第二
三號，起訴案號：台灣南投地方法院檢察署九十年度偵字第三九
三五號、九十一年度偵字第八七號），提起上訴，本院判決如下
：
    主  文
原判決撤銷。
    理  由
按上訴期間自送達判決後起算，係指經有合法之送達者而言，如
該項判決並非合法送達，祇能以受送達人實際接受判決時為起算
上訴期間之標準。又判決書送達於本人以外之人，如其人未經陳
明為送達代收人，又非其他法定應受送達之人，不能視為送達於
本人，從而本人之上訴期間，應以其本人實際收受判決之翌日起
算。至「送達於住、居所、事務所或營業所不獲會晤應送達人者
，得將文書付與有辨別事理能力之同居人或受僱人」，為民事訴
訟法第一百三十七條第一項所明文規定；此項規定依刑事訴訟法
第六十二條於刑事訴訟程序，亦在準用之列。其所稱「同居人」
，係指與應受送達人居住在一處，且繼續的為共同生活者，方為
相當。若僅同幢房屋居住，或住址雖在同一處所，但早已分戶，
事實上各自生活者，縱有親屬關係，仍不能認係共同生活之同居
人。查本件第一審判決書係交由黃古山收受，並非上訴人甲○○
本人，此有送達證書附卷可稽（見第一審卷第三五八頁）。原判
決雖以第一審判決書經黃古山代收後，於當天就轉交與上訴人同
住且有辨別事理能力之同居人即其母黃素英。則黃素英既於民國
九十二年五月十四日收到第一審判決書，依法即生同日送達於上
訴人之效力。其上訴期間自翌日即同月十五日起算，經扣除在途
期間五日，迄至同年五月二十九日（星期四）上訴期間已告屆滿
。而上訴人係於九十二年五月三十日才向第一審法院提起上訴（
上訴書狀所記載日期雖為九十二年五月二十八日，郵寄日期為九
十二年五月二十九日，但原審法院收狀日期則為九十二年五月三
十日，上訴是否逾期應以法院收受日期為準），此有其上訴書狀
上經第一審法院所蓋收狀戳印日期及信封上掛號函件收據上所蓋
日期戳（九十二年五月三十日）附卷可憑。足見其上訴，已逾十
日之法定上訴期間，而予駁回。然依原判決所引證人黃素英於原
審證稱：「黃古山只是戶籍跟我們設在同一地址，各自生活，沒
有跟我們一起共同生活。」「黃古山當天代收後，當天就有交給
我，但是我無法聯絡到被告甲○○，所以我等到被告黃冠樺回來
後，我才交給他，大約隔了幾天才交給被告甲○○，我忘記了。
」（見原判決第二頁）觀之，黃古山並非上訴人之同居人，第一
審判決書交予黃古山收受，其送達顯不合法。又送達文書由司法
警察或郵政機關行之，刑事訴訟法第六十一條第一項定有明文。
黃古山並非送達人，則其將判決書交予上訴人之同居人即其母黃
素英，不能發生送達之效力。而黃素英既隔數日始轉交上訴人，
依首揭說明，自以上訴人實際收受之翌日起算上訴期間，而非以
黃素英收受之翌日起算上訴期間。上訴人之上訴期間既係於九十
二年五月十四日再隔數日之翌日起算，則扣除在途期間，其於九
十二年五月三十日提起上訴，尚未逾上訴期間。原判決未察，以
黃素英收受判決書之翌日起算上訴人之上訴期間，而認其上訴逾
期，予以駁回，殊非適法。上訴意旨指摘原判決不當，為有理由
，自應由本院將原判決撤銷，並由原審法院依合法上訴案件審理
。
據上論結，應依刑事訴訟法第三百九十七條，判決如主文。
中    華    民    國  九十八  年    十    月  二十二  日
                      最高法院刑事第二庭
                          審判長法官  莊  登  照
                                法官  陳  世  淙
                                法官  徐  昌  錦
                                法官  許  錦  印
                                法官  吳      燦
      本件正本證明與原本無異
                                      書  記  官
中    華    民    國  九十八  年    十    月  二十六  日
                                                      Ｅ

司法院資訊處製作；財團法人民間司法改革基金會備份。
